【裁判字號】    98,易,3252
【裁判日期】    990310
【裁判案由】    妨害自由等
【裁判全文】
臺灣板橋地方法院刑事判決              98年度易字第3252號
公  訴  人  臺灣板橋地方法院檢察署檢察官
被      告  丙○○
            丁○○
前列二人共同
選任辯護人  陳筱屏律師
上列被告因妨害自由等案件，經檢察官提起公訴（98年度偵字第
13888 號），本院判決如下：
    主  文
丙○○、丁○○共同犯強制罪，各處拘役伍拾日，如易科罰金，
均以新台幣壹仟元折算壹日；又丁○○犯公然侮辱罪，處拘役貳
拾日，如易科罰金，以壹仟元折算壹日。丁○○拘役部分應執行
拘役陸拾日，如易科罰金，以新臺幣壹仟元折算壹日。
    事  實
一、丙○○係臺北縣泰山鄉○○路○ 段38號1 樓店面之所有權人
    ，其並將此店面出租與蔣真強開設遠傳電信泰山門市之用，
    而因比鄰之臺北縣泰山鄉○○路○ 段36號1 樓店面所有權人
    楊玉英之子戊○○認前開38號1 樓店面外所設之遮雨棚、招
    牌、分離式冷氣主機及樑柱等物已佔用到36號1 樓店面前之
    空地，遂與丙○○產生糾紛。詎戊○○於民國98 年4月10日
    15時30分許，偕同房屋仲介人員甲○○前往前開36號暨38號
    1 樓交界處欲拍攝越界之照片以蒐證時，丙○○見狀竟即與
    其弟丁○○共同基於妨害人行使權利之強制犯意聯絡，先由
    丙○○對戊○○喝令：「你好膽給我照看看」等語後，旋共
    同拉扯戊○○（2 人所涉傷害部分，均另經檢察官為不起訴
    處分），以此方式妨害戊○○拍照蒐證；又前開過程中，丁○○因聽聞戊○○揚言欲控告其妨害自由等語而心生不滿，
    竟另基於妨害名譽之犯意，公然辱罵戊○○：「幹你娘」等
    語，足以損害戊○○之名譽。
二、案經戊○○訴由臺北縣政府警察局新莊分局報請臺灣板橋地
    方法院檢察署檢察官偵查起訴。
    理  由
壹、證據能力部分：
一、被告二人之辯護人為被告二人辯稱：證人戊○○、甲○○於
    警詢中之證述，為被告以外之人於審判外之陳述，無證據能
    力云云。查上開證人於警詢時之陳述，為被告以外之人於審
    判外之陳述，依刑事訴訟法第159 條第1 項之規定，固無證
    據能力。
二、被告二人之辯護人為被告二人辯稱：證人戊○○、甲○○於
    檢察官訊問時之證述，未經被告對質詰問，無證據能力云云
    。查上開證人於檢察官偵查時，經檢察官告以具結義務及偽
    證罪之處罰後，命證人朗讀結文後具結，於明確理解偽證罪
    之處罰規定後，仍為證述，且無顯不可信之情形，自得作為
    證據甚明。第按無證據能力之證據，固不得作為判斷之依據
    ，其有證據能力者，亦須經合法調查程序，始得作為判斷之
    依據，此由刑事訴訟法第155 條第2 項規定：「無證據能力
    、未經合法調查之證據，不得作為判斷之依據」自明。又刑
    事訴訟法第166 條以下規定之交互詰問，屬人證調查證據程
    序之一環，與證據能力係指符合法律規定之證據適格，亦即
    得成為證明犯罪事實存否之證據適格，其性質及在證據法則
    之層次並非相同。而被告、辯護人詰問權之行使與否，係有
    權處分，如欲行使，則證人於審判中，應依法定程序到庭具
    結陳述，並接受被告或辯護人等之詰問，其陳述始得作為認
    定被告犯罪事實判斷之依據（參照司法院釋字第582 號解釋
    ），否則如未進行交互詰問之調查證據程序，讓被告或辯護
    人行使詰問權，則該有證據能力之證人陳述，即不得作為判
    斷之依據，惟其原有之證據能力並不因而喪失。再按偵查係
    採糾問原則，由檢察官主導，重在合目的性之追求，而「詰
    問」乃偵查程序之一部，除預料證人、鑑定人於審判時不能
    訊問之情形外，檢察官可視實際情況，決定是否命被告在場
    ，讓被告得親自詰問證人、鑑定人，此為刑事訴訟法第248
    條所明定，故刑事訴訟法第159 條之1 第2 項所指得為證據
    之被告以外之人於偵查中向檢察官所為之陳述，其證據能力
    不因偵訊證人、鑑定人當時被告不在場，未親自詰問證人、
    鑑定人而受影響，僅於審判期日該證據須經合法調查（包括
    交互詰問程序），始得作為判斷之依據，至於其審判中之證
    詞與偵查中陳述不一時，何者為可採，則屬證據證明力之問
    題（最高法院97年度台上字第603 號判決參照）。查本件證
    人戊○○、甲○○於偵查中之證述，固未經被告反對詰問，
    然檢察官及被告二人嗣分別於本院準備程序時請求詰問證人
    戊○○、甲○○，且經本院於99年2 月9 日審理時行交互詰
    問，既經於審判期日經合法調查，即應認有證據能力，是辯
    護人以上開證人於偵查中之證述，未經被告行使詰問，認無
    證據能力云云，依上開判決意旨，即無足採。
三、末按被告以外之人於審判外之陳述，雖不符前4 條之規定，
    而經當事人於審判程序同意作為證據，法院審酌該言詞陳述
    或書面陳述作成時之情況，認為適當者，亦得為證據。當事
    人或辯護人於法院調查證據時，知有第159 條第1 項不得為
    證據之情形，而未於言詞辯論終結前聲明異議者，視為有前
    項之同意。刑事訴訟法第159 條之5 定有明文。本案被告及
    其辯護人於本院審理時對於檢察官所提各項證據方法之證據
    能力除上述一至二部分外，均表示「沒意見」，且本案言詞
    辯論終結前，被告並未爭執被告以外之人於審判外之言詞或
    書面陳述，無證據能力，揆諸上開規定，應視為被告及其辯
    護人已同意上開各該證據方法得作為證據，而本院審酌上開
    各該證據均非非法取得之證據，並無證據力明顯過低之情形
    ，復經本院於審判期日就上開證據依法進行調查、辯論，依
    法自有證據能力，附此敘明。
貳、實體部分：
一、訊據被告二人固不否認於上開時間、地點有與告訴人戊○○
    發生爭執，惟矢口否認犯有強制罪及公然侮辱罪等情事，均
    辯稱：渠二人並未以拉扯之方式妨害告訴人戊○○照相，且
    未辱罵告訴人戊○○云云。惟查上開事實，業據告訴人戊○○於偵查中及本院審理時均指述在卷（見偵查卷第44、53、
    54、77頁，本院99年2 月9 日審理筆錄第4 至16頁），告訴
    人戊○○前後所述均相一致，並無瑕疵，且其所述內容，核
    與證人甲○○於偵查中及本院審理時證述之情節相符（見偵
    查卷第45、46頁，本院99年2 月9 日審理筆錄第17至36頁）
    ，查證人甲○○與被告二人均素不相識，應無甘冒偽證而故
    為設詞誣攀之理，其所為證詞應屬公充而堪採信。又佐以本
    院勘驗現場監視器錄影畫面之光碟，亦顯示被告丙○○有多
    次抬手伸向告訴人戊○○，而告訴人戊○○並不斷向後退之
    情形，有本院99年2 月1 日勘驗筆錄附卷可憑，足認告訴人
    之指述，應堪採信。至證人乙○○○雖於本院審理時證述：
    並未看到被告二人阻止被害人拍照，且未聽到丁○○辱罵三
    字經等語，惟因證人乙○○○於被害人戊○○到場後，有短
    暫離開現場上樓拿物，是其應無親眼見聞全部情形之發生經
    過，故其所為之證詞，無法逕為有利被告二人之認定。綜上
    ，本案事證已甚明確，被告二人犯行洵堪認定，並均應依法
    論科。
二、核被告丙○○及丁○○所為，均係犯刑法第304 條第1 項之
    強制罪；被告丁○○則另犯刑法第309 條第1 項之公然侮辱
    罪。爰審酌被告丙○○、丁○○不思以正當方法解決侵占糾
    紛，竟以上開非法方法阻止告訴人戊○○拍照蒐證，又被告
    丁○○又以不雅字眼公然辱罵告訴人戊○○，均應予非難，
    及渠等犯罪之動機、目的、手段、告訴人所受之損害，且二
    人迄今並未與告訴人戊○○達成和解，及被告二人之素行尚
    可，有臺灣高等法院被告前案紀錄表2 份可憑，智識程度（
    丙○○為大專，丁○○為國中畢業），暨渠等犯後否認犯行
    之態度等一切情狀，各量處如主文所示之刑，並均諭知易科
    罰金之折算標準。被告丁○○拘役部分，並定其應執行之刑
    ，併諭知易科罰金之折算標準，以資懲儆。
據上論斷，應依刑事訴訟法第299 條第1 項前段，刑法第304 條
第1 項、第309 條第1 項、第51條第6 款、第41條第1 項前段，
刑法施行法第1 條之1 ，判決如主文。
本案經檢察官陳宣每到庭執行職務。
中    華    民    國    99    年    3     月    10    日
                  刑事第十五庭  法  官  吳幸娥
以上正本證明與原本無異
如不服本判決應於收受判決後10日內向本院提出上訴書狀，並應
敘述具體理由。其未敘述上訴理由者，應於上訴期間屆滿後20日
內向本院補提理由書（均須按他造當事人之人數附繕本）「切勿
逕送上級法院」。
                                書記官  黃頌棻
中    華    民    國    99    年    3     月    10    日
附錄本案論罪科刑法條全文：
中華民國刑法第304條
（強制罪）
以強暴、脅迫使人行無義務之事或妨害人行使權利者，處 3 年
以下有期徒刑、拘役或 3 百元以下罰金。
前項之未遂犯罰之。
中華民國刑法第309條
（公然侮辱罪）
公然侮辱人者，處拘役或 3 百元以下罰金。
以強暴犯前項之罪者，處 1 年以下有期徒刑、拘役或 5 百元以
下罰金。

司法院資訊處製作；財團法人民間司法改革基金會備份。
